【裁判字號】    97,易,169
【裁判日期】    970422
【裁判案由】    侵占
【裁判全文】
臺灣苗栗地方法院刑事判決               97年度易字第169號
公  訴  人  臺灣苗栗地方法院檢察署檢察官
被      告  乙○○
選任辯護人  饒斯棋律師
上列被告因侵占案件，經檢察官提起公訴（97年度偵字第94號）
，本院依簡式審判程序判決如下：
    主  文
乙○○犯連續業務侵占罪，處有期徒刑捌月，減為有期徒刑肆月
。又犯連續業務侵占罪，累犯，處有期徒刑壹年陸月，減為有期
徒刑玖月。又犯業務侵占罪，累犯，處有期徒刑柒月，減為有期
徒刑參月拾伍日。又犯連續業務侵占罪，累犯，處有期徒刑拾月
，減為有期徒刑伍月。應執行有期徒刑壹年捌月。
    犯罪事實及理由
一、犯罪事實：
（一）乙○○自民國48間開始擔任祭祀公業林日盛嘗之管理人，
      職司該祭祀公業業務外，並負責掌管財務收支，為從事業
      務之人。詎乙○○竟分別基於為自己不法所有之犯意或概
      括犯意，趁職務上管理財物之機會，於附表一、二、三、
      四所示之時間，將該祭祀公業所有之存款，共計新台幣（
      下同）425 萬元，以變易持有為所有之意思，予以侵占入
      己，或挪用至其私人用途，或轉借予林桂箕藉以收取利息
      牟利。嗣因該祭祀公業多年未召開會員大會，經該祭祀公
      業派下員懷疑乙○○挪用財產向台灣苗栗地方法院檢察署
      提出告訴後，始查獲上情。
（二）案經甲○○訴請台灣苗栗地方法院檢察署檢察官偵查起訴
      。
二、證據名稱：
（一）被告乙○○於偵、審中之自白─可以證明被告乙○○之全
      部犯罪事實。
（二）告訴代理人甲○○、丙○○分別於偵、審中之指訴─可以
      證明被告乙○○侵占祭祀公業在苗栗縣頭份鎮農會之存款
      。
（三）被告乙○○提出侵占祭祀公業之時間及金額─可以證明被
      告乙○○侵占祭祀公業在苗栗縣頭份鎮農會存款之詳細情
      形（參見96年度他字第370號偵查卷第128頁）。
（四）證人林桂箕於偵查中之證述─可以證明被告乙○○將祭祀
      公業部分存款擅自借給證人林桂箕（參見96年度他字第37
      0 號偵查卷第150頁）。
（五）頭份鎮農會96年7 月13日頭鎮農信字第0962000280號函附
      祭祀公業林日盛嘗客戶往來交易明細表─可以證明被告乙
      ○○侵占附表一之犯罪事實（參見96年度他字第370 號偵
      查卷第69頁）。
（六）頭份鎮農會96年7 月13日頭鎮農信字第0962000280號函附
      祭祀公業林日盛嘗客戶往來交易明細表─可以證明被告乙
      ○○侵占附表二之犯罪事實（參見96年度他字第370 號偵
      查卷第76頁）。
（七）頭份鎮農會96年6 月25日頭鎮農信字第0962000242號函附
      祭祀公業林日盛嘗開戶主檔、客戶往來交易明細表─可以
      證明被告乙○○侵占附表三之犯罪事實（參見96年度他字
      第370 號偵查卷第59頁）。
（八）頭份鎮農會96年6 月25日頭鎮農信字第0962000242號函附
      祭祀公業林日盛嘗開戶主檔、客戶往來交易明細表─可以
      證明被告乙○○侵占附表四之犯罪事實（參見96年度他字
      第370 號偵查卷第60頁）。
（九）頭份鎮農會96年9 月20日頭鎮農信字第0962000407號函附
      祭祀公業林日盛嘗活期存款帳戶（帳號00000000000000）
      交易之匯入帳戶明細4 筆─可以證明被告丙○○侵占祭祀
      公業存款之部分資金流向（參見96年度他字第370 號偵查
      卷第92頁）。
（十）臺灣高等法院被告前案紀錄、臺灣苗栗地方法院檢察署刑
      案資料查註紀錄表。
三、量刑理由：
（一）新舊法之比較適用：
      被告乙○○行為後，刑法業於94年2 月2 日修正公布，95
      年7 月1 日施行，而刑法施行法亦於95年6 月14日增訂第
      1 條之1 。茲分述如下：
 （1）關於罰金刑部分：刑法分則編各罪所定罰金刑之貨幣單位
      原為銀元，修正前刑法第33條第5 款規定：「罰金：1 元
      （銀元）以上。」而依罰金罰鍰提高標準條例規定，就72
      年6 月26日前修正之刑法部分條文罰金數額提高2 至10倍
      ，其後修正者則不提高倍數，並依現行法規所定貨幣單位
      折算新臺幣條例規定，以銀元1 元折算新臺幣3 元；修正
      後刑法第33條第5 款規定：「罰金：新臺幣1000元以上，
      以百元計算之。」刑法第33條第5 款所定罰金貨幣單位經
      修正為新臺幣後，刑法分則各罪所定罰金刑之貨幣單位亦
      應配合修正為新臺幣，為使刑法分則編各罪所定罰金之最
      高數額與刑法修正前趨於一致，乃增訂刑法施行法第1 條
      之1 ：「中華民國94年1 月7 日刑法修正施行後，刑法分
      則編所定罰金之貨幣單位為新臺幣。94年1 月7 日刑法修
      正時，刑法分則編未修正之條文定有罰金者，自94年1 月
      7 日刑法修正施行後，就其所定數額提高為30倍。但72年
      6 月26日至94年1 月7 日新增或修正之條文，就其所定數
      額提高為3 倍。」從而，刑法分則編各罪所定罰金刑之最
      高數額，於上開規定修正後並無不同，惟修正後刑法第33
      條第5 款所定罰金刑最低數額，較之修正前提高，自以修
      正前刑法第33條第5 款規定，較有利於被告。
 （2）關於連續犯部分：因修正後刑法業已刪除連續犯之規定，
      此刪除雖非犯罪構成要件之變更，但顯已影響行為人刑罰
      之法律效果，自屬法律有變更，依新法第2 條第1 項規定
      ，比較新、舊法結果，仍應適用較有利於被告行為時之法
      律即舊法論以連續犯（最高法院95年第8 次刑事庭會議決
      議參照）。
 （3）關於數罪併罰：按修正前刑法第51條規定：「數罪併罰，
      分別宣告其罪之刑，依左列各款定其應執行者：」其中第
      5 款規定：「宣告多數有期徒刑者，於各刑中之最長期以
      上，各刑合併之刑期以下，定其刑期。但不得逾20年。」
      修正後刑法第51條第5 款規定：「宣告多數有期徒刑者，
      於各刑中之最長期以上，各刑合併之刑期以下，定其刑期
      。但不得逾30年。」比較結果，修正後刑法並非較有利於
      行為人，依刑法第2 條第1 項前段之規定，仍應依修正前
      刑法，定其應執行之刑。裁判確定前犯數罪，其中1 罪在
      新法施行前者，亦同（最高法院95年第8 次刑事庭會議決
      議參照）。
（二）核被告乙○○所為，係犯刑法第336 條第2 項之業務侵占
      罪。被告乙○○於附表一編號1 、2 所為2 次之業務侵占
      行為；於附表二編號1 、2 、3 、4 所為4 次之業務侵占
      行為；於附表四編號1 、2 、3 所為3 次之業務侵占行為
      ，均時間緊接，所犯罪名之構成要件相同，顯係基於概括
      犯意而為，均應依修正前刑法第56條連續犯之規定，各論
      以1 罪，並均依法加重其刑。查被告乙○○曾因違反選舉
      罷免法案件，經台灣高等法院於88年9 月2 日以87年度上
      更一字第124 號判決，判處有期徒刑1 年6 月，褫奪公權
      5 年後，經最高法院於88年12月23日以88年度台上字第73
      40號判決，駁回上訴並確定，被告乙○○入監服刑後，於
      90年1 月21日假釋出監，假釋期間並付保護管束，於90年
      7 月21日假釋期滿未被撤銷，其刑之執行視為執行完畢，
      有台灣高等法院被告前案紀錄表在卷足憑，5 年內再犯本
      件附表二、三、四之罪，均為累犯，依修正前刑法第47條
      之規定，於附表二、四部分，均應遞加重其刑，於附表三
      部分，應加重其刑。被告乙○○所犯附表一、二、三、四
      之業務侵占行為，因相互間時間相隔甚久，係犯意各別，
      應分論併罰，起訴書認係連續犯，尚有未洽，附此敘明。
      爰審酌被告乙○○擔任祭祀公業之管理人，不思恪盡職責
      ，為派下全體成員尋求最大之利益，反從中牟取不法利益
      ，侵占之金額龐大，及犯後能坦白承認，節省有限之司法
      資源，並將大部分之侵占所得，繳回該祭祀公業在苗栗縣
      頭份鎮農會所開立之帳戶內，並轉為定存單，有其辯護人
      提出之苗栗縣頭份鎮農會活期存款存摺明細影本在卷足憑
      ，其餘部分被侵占之金額及利息損失，仍未全部返還等一
      切情狀，分別量處如主文所示之刑。次查，被告乙○○之
      犯行，係發生在96年4 月24日以前，並無中華民國96年罪
      犯減刑條例第3 條第1 項各款不得減刑之情形，應依該減
      刑條例第2 條第1 項第3 款、第7 條、第10條之規定，各
      減其宣告刑2 分之1 ，並定其應執行之刑，以資懲儆。
四、應適用之法條：
（一）刑事訴訟法第273 條之1 第1 項、第299 條第1 項前段、
      第310 條之2、第454條第1項。
（二）刑法第2 條第1 項、修正前刑法第56條、第336 條第2 項
      、修正前刑法第51條第5 款。
（三）刑法施行法第1條之1。
（四）中華民國96年罪犯減刑條例第2 條第1 項第3 款、第7 條
      、第10條。
五、本判決係依刑事訴訟法第310 條之2 、第454 條第1 項製作
    ，依法僅記載當事人欄、主文、犯罪事實、證據名稱以及應
    適用之法條，其中犯罪事實部分，依同法第308 條之修正立
    法理由，亦僅記載犯罪構成要件事實，關於刑罰加重事由（
    含累犯在內）免予記載（法院辦理刑事訴訟案件應行注意事
    項第144 點參照），但仍於主文予以表明，並於應適用之法
    條欄予以引用。如不服本判決，應於判決送達之日起10日內
    ，向本院提起上訴。
本案經檢察官蕭慶賢到庭執行職務。
中    華    民    國    97    年    4     月    22    日
                  刑事第三庭    法  官  柳章峰
以上正本證明與原本無異。
如不服本判決，應於判決送達後10日內向本院提出上訴狀（應抄
附繕本），其未敘述上訴理由者，應於上訴期間屆滿後20日內補
提理由書狀於本院，上訴於臺灣高等法院臺中分院。告訴人或被
害人如對於本判決不服者，應具備理由請求檢察官上訴，其上訴
期間之計算係以檢察官收受判決正本之日期為準。
                                書記官  陳采瑜
中    華    民    國    97    年    4     月    22    日
附記論罪之法條全文：
刑法第336 條第2 項（業務侵占罪）
對於業務上所持有之物，犯前條第1 項之罪者，處6 月以上5 年
以下有期徒刑，得併科3 千元以下罰金。
附表一：
┌──┬──────┬─────────┬─────┬────────┐
│編號│  犯罪時間  │侵占金額（新台幣）│ 侵占方式 │資金流向        │
├──┼──────┼─────────┼─────┼────────┤
│1   │  88.6.7    │  200000元        │ 轉帳匯出 │被告私人挪用    │
├──┼──────┼─────────┼─────┼────────┤
│2   │  88.11.26  │  30000元         │ 提領現金 │被告私人挪用    │
└──┴──────┴─────────┴─────┴────────┘
附表二：
┌──┬──────┬─────────┬─────┬────────┐
│編號│  犯罪時間  │侵占金額（新台幣）│ 侵占方式 │資金流向        │
├──┼──────┼─────────┼─────┼────────┤
│1   │  92.3.11   │  400000元        │提領現金  │轉借給林佳箕    │
├──┼──────┼─────────┼─────┼────────┤
│2   │  92.3.17   │  200000元        │提領現金  │轉借給林佳箕    │
├──┼──────┼─────────┼─────┼────────┤
│3   │  92.3.25   │  0000000元       │轉帳匯出  │轉借給林佳箕    │
├──┼──────┼─────────┼─────┼────────┤
│4   │ 92.4.10    │  600030元        │轉帳匯出  │轉借給林佳箕    │
└──┴──────┴─────────┴─────┴────────┘
附表三：
┌──┬──────┬─────────┬─────┬────────┐
│編號│  犯罪時間  │侵占金額（新台幣）│ 侵占方式 │資金流向        │
├──┼──────┼─────────┼─────┼────────┤
│1   │  93.3.1    │  110030元        │ 轉帳匯出 │轉借給林佳箕    │
└──┴──────┴─────────┴─────┴────────┘
附表四：
┌──┬──────┬─────────┬─────┬────────┐
│編號│  犯罪時間  │侵占金額（新台幣）│ 侵占方式 │資金流向        │
├──┼──────┼─────────┼─────┼────────┤
│1   │  94.2.1    │  30000元         │提領現金  │轉借給林佳箕    │
├──┼──────┼─────────┼─────┼────────┤
│2   │  94.3.3    │  100000元        │提領現金  │轉借給林佳箕    │
├──┼──────┼─────────┼─────┼────────┤
│4   │  94.3.14   │  80000元         │提領現金  │轉借給林佳箕    │
└──┴──────┴─────────┴─────┴────────┘


司法院資訊處製作；財團法人民間司法改革基金會備份。
